【裁判字號】    94,上更(一),670
【裁判日期】    950105
【裁判案由】    毒品危害防制條例
【裁判全文】
臺灣高等法院刑事判決             94年度上更(一)字第670號
上  訴  人
即  被  告  丁○○
                    （現借提在臺灣臺北看守所羈押中）
指定辯護人  義務辯護人  李承志律師
上列上訴人因毒品危害防制條例案件，不服臺灣板橋地方法院
92年度重訴字第34號，中華民國94年1月27日第一審判決（起訴
案號：臺灣板橋地方法院檢察署92年度偵字第979號），提起上
訴，判決後，經最高法院發回更審，本院判決如下：
    主  文
原判決撤銷。
丁○○販賣第二級毒品，處有期徒刑肆年。
扣案第二級毒品甲基安非他命肆包（驗餘淨重分別為壹仟零柒點
伍伍公克、壹仟零拾參點貳玖公克、壹仟零拾參點貳捌公克、壹
仟零捌點柒伍公克）沒收銷毀之。
    事  實
一、丁○○於民國（下同）80年間因竊盜案件，經台灣彰化地方
    法院判處有期徒刑5月（第1案）；又於82年間因意圖販賣持
    有麻醉藥品、煙毒、持有麻煙、施用麻醉藥品等案件，經本
    院分別判處有期徒刑3年、4年、8月、6月，並應執行有期徒
    刑7年2月，嗣意圖販賣持有麻醉藥品部分經最高法院撤銷發
    回改判免訴（第2案）；以上2案件經本院以82年度聲字第81
    8號裁定應執行有期徒刑5年3月，於81年9月1日入監執行，
    於84年2月28日假釋出監（原定假釋期滿日為86年8月23日）
    。又於82年間因麻藥案件，經台灣板橋地方法院判處有期徒
    刑5月，如易科罰金，以300元折算1日（第3案）；再於84年
    間因麻醉藥品案件，經本院判處有期徒刑10月（第4案）；
    復於89年間因偽造文書案件，經本院判處有期徒刑3年4月，
    並經最高法院駁回上訴確定（第5案）；另於86年間因違反
    藥事法案件，經本院判處有期徒刑1年1月，經最高法院駁回
    上訴確定（第6案）；於86年間因販賣麻醉藥品案件，經本
    院判處有期徒刑6年2月，經最高法院駁回上訴確定（第7案
    ）；以上第4、5、6、7案件經本院以90年度聲字第2695號定
    應執行刑有期徒刑11年；並於85年9月26日以丁○○假釋中
    再犯罪，撤銷前開第1、2案件之假釋，以上所犯各罪自86年
    7月17日起入監，依第3案接續第1、2案件之殘刑執行（預計
    至89年1月15日止），再自89年1月16日起接續第4、5、6 、
    7案件之執行刑（預計至98年9月18日止），於90年5月28 日
    縮短刑期假釋出監，以上各罪均尚未執行完畢，猶不知悔改
    。
二、其因曾有多次毒品犯罪前科，明知毒品危害防制條例業經總
    統於87年5月20日，以華總（一）字第 8700099860號令修正
    公布，於同年5月22日生效，依該條例第2條第2項第2款之規
    定，將安非他命及甲基安非他命（此毒品一般人亦簡稱安非
    他命）列為第2級毒品管理，不得非法持有及販賣（嗣並於
    92 年6月6日再經立法院修正通過，於同年7月9日經總統令
    公布修正全文，於93年1月9日施行生效，仍為相同之規定）
    。其於92年初某日，竟萌生購買第二級毒品甲基安非他命轉
    售以獲其間價差利益之販賣犯意，並得知綽號「芋平」之丙○○（由海巡署循線追查中）有毒品甲基安非他命之貨源，
    即與丙○○聯絡販入事宜，丙○○表示甲基安非他命每一公
    斤價格為55萬元，若其一次購買5公斤以上，則每公斤價格
    可降為51萬元。丁○○為節省部分差價，遂與具有販賣甲基
    安非他命犯意之綽號「阿宏」，及綽號「柏油」之甲○○（
    以上二人另由海巡署循線追查中）研商合資購買，並議定由
    「阿宏」購買2公斤、甲○○購買3公斤，丁○○自己購買1
    公斤，合計6公斤。之後丁○○即同時基於自己販賣及幫助
    綽號「阿宏」、甲○○販賣之故意，於同年3月9日晚上至基
    隆向甲○○收足153萬元後，即於同日晚上11時許，前往中
    山高速公路三重交流道附近交付予丙○○。而丁○○自己應
    交付之購買1公斤甲基安非他命貨款，則請託不知情之友人
    於92年3月10日自台南分兩次匯款5萬元、39萬9千元，合計
    44 萬9千元至丙○○妻子邱秀蝦設於台南成功大學郵局帳戶
    內，丁○○再於同年3月10日下午2點多，在台北縣五股鄉○○○○○路五股交流道附近「全國傢俱行」門口，以現金6
    萬1 千元湊足自己的51萬元，以及連同當日向「阿宏」收到
    之2公斤價款102萬元，全部交予丙○○，二人並相約於當日
    下午5時，同一地點拿取甲基安非他命。丁○○於隨即先開
    車至台北巿中華路找不知情之友人乙○○（業經檢察官為不
    起訴處分）聊天，席間乙○○表示缺錢欲向丁○○借款1萬
    元，丁○○因身上無現金，遂向乙○○稱下午5時將與朋友
    會面，可向該朋友借錢，隨即駕駛車號３Ｂ－５２２７號自
    小客車附載乙○○，同往台北縣五股鄉約定地點（即「全國
    傢俱行」前）等候交貨。於同日下午5時30分許，綽號「阿
    宏」亦到達該處與丁○○會合一同等待，丁○○乃先行向「
    阿宏」借得1萬元，並將該1萬元當場借予乙○○，直至下午
    8 時許，丙○○始派其手下綽號「阿強」之人，將偽裝成茶
    葉包裝之甲基安非他命6包（分裝為每包淨重各約1公斤左右
    ）送達該處，「阿宏」旋取走自己購買之2包甲基安非他命
    後離去。丁○○取得其餘4包甲基安非他命後即繼續駕車載
    乙○○，欲將其中3包甲基安非他命送至基隆巿甲○○住處
    交給甲○○。嗣於同日下午8時30分許，丁○○駕車行經基
    隆巿南新街28 號前時，為警當場逮捕，並在前開自小客車
    後座扣得該4包甲基安非他命（淨重分別1007.58公克、1013
    .32 公克、1013.31公克、1008.78公克，經各取樣0.03公克
    檢驗用罄，餘1007.55公克、1013.29公克、1013.28公克、
    1008.75公克）及其所有供施用之第一級毒品海洛因2包。
三、案經行政院海岸巡防署台北機動查緝隊報請台灣基隆地方法
    院檢察署檢察官偵查起訴。
    理  由
一、訊據上訴人即被告丁○○固坦承其有與綽號「柏油」之甲○○、綽號「阿宏」，共同集資306萬元，由其出面向綽號「
    芋平」之丙○○購買第二級毒品甲基安非他命6包（分裝為
    每包淨重各約1公斤左右），其中綽號「阿宏」購買2公斤、
    甲○○購買3公斤，其本人購買1公斤，其並代甲○○將價款
    153萬元轉交丙○○，其本人購買1公斤安非他命之貨款，則
    請託不知情之友人分兩次匯款5萬元、39萬9千元，合計44萬
    9千元至丙○○妻子邱秀蝦設於台南成功大學郵局帳戶內，
    其嗣再以現金6萬1千元湊足51萬元交予丙○○，之後有與綽
    號「阿宏」及不知情之乙○○一同在台北縣五股鄉○○○○○路五股交流道附近「全國傢俱行」門口等待，其自丙○○
    所派來之綽號「阿強」之人，取得以茶葉包裝偽裝之甲基安
    非他命6包（分裝為每包淨重各約1公斤左右），綽號「阿宏
    」旋取走自己購買之2包甲基安非他命後離去，其取得其餘4
    包甲基安非他命後即繼續駕車載乙○○，欲將其中3包甲基
    安非他命送至基隆巿甲○○住處交給甲○○，隨後駕車行經
    基隆巿南新街28號前時，為警當場逮捕，並在前開自小客車
    後座扣得該4包甲基安非他命等情不諱，但矢口否認有販賣
    第二級毒品及幫助綽號「阿宏」、甲○○二人販賣第二級毒
    品犯行，辯稱：伊本人出資51萬元購入之1公斤甲基安非他
    命，乃係欲供自己施用，伊所以會1次購入1公斤之甲基安非
    他命，係因為大量購買價格較便宜，且品質較精純，其並無
    轉售賺取差價牟利之犯意，且伊於取貨之前找乙○○聊天時
    ，因乙○○邀請伊入夥共同從事中古電腦買賣，伊身邊無錢
    ，乃改變心意欲將之後取得之所購1公斤甲基安非他命以原
    價轉讓予甲○○，以便與乙○○合夥共同從事中古電腦買賣
    ；另伊不知道綽號「阿宏」及甲○○購買甲基安非他命係要
    販賣，且有關「阿宏」之價款係他自己付給丙○○，伊並未
    經手云云。
二、惟查：
  (一)被告上開販賣及幫助他人販賣毒品甲基安非他命之犯罪事實
    ，業據被告於台灣基隆地方法院訊問時供承不諱，並坦承其
    有意圖販賣安非他命之意圖等語（見該院卷第33頁），復有
    其92年3月19日所寫之自白書在卷可稽（見偵查卷第46頁至
    第50頁），其嗣於九十二年三月二十六日偵查中復稱：伊在
    92年3月19日所寫之自白書均實在等語在卷（見偵查卷第六
    十六頁），其嗣於原審法院審理中仍坦承：「對於本案事實
    我不爭執」、「承認檢察官起訴事實」（見該院卷第142 頁
    、第152至155頁），並再度供稱：其於92年3月19日所寫之
    自白書內容為實在等語（見該院卷第224頁至第226頁），參
    以此自白書乃係被告在羈押中自己撰寫並按指印後經過機關
    收文呈給承辦檢察官，自具有任意性。而揆之該自白書，被
    告亦坦承：其係因基於「一時財迷心竅」之牟利意圖販入毒
    品安非他命，擬伺機販賣，賺取差價圖利等語（見偵查卷第
    46頁至第50頁），並經乙○○證述：「˙˙˙警方盤查時是
    由我朋友阿三（即被告）開車，˙˙我有聽到我朋友阿三說
    那是安非他命」、「（是何人將毒品交給丁○○？）當時我
    在車上，我看到前面有人提袋子走過來，從左後座進來，我
    坐在右前座，他把東西放下就離開，他有和丁○○打招呼」
    等語屬實（見報搜卷第20頁、偵查卷第27頁）。此外，並有
    匯款予邱秀蝦之匯款單二紙在卷可稽（見偵查卷第100頁至
    第101頁），且有白色結晶4大包扣案可供佐證（見警卷第25
    頁）。又該扣案4大包白色結晶物，經送內政部警政署刑事
    警察局鑑定，確為第二級毒品甲基安非他命，分別淨重1007
    .58 公克、1013.32公克、1013.31公克、1008.78公克，經
    各取樣0.03公克檢驗用罄，餘1007. 55公克、1013. 29公克
    、1013.28公克、1008.75公克，復有該局92年3月26日刑鑑
    字第0920041748號鑑驗通知書1紙附卷可憑（見偵查卷第107
    頁）。
  (二)被告雖辯解：有關「阿宏」之價款係他自己付給丙○○，伊
    並未經手云云。惟被告於92年3月19日自白書，就有關「阿
    宏」給付其價款經過，即明白供稱：「˙˙於3月9日晚上到
    基隆（柏油）向他拿要合資購的錢153萬元（即3公斤的錢）
    ，當晚11點多在三重交流道交予芋平，新竹（阿宏）購買2
    公斤102萬元，而我自己的1公斤，錢是由台南友人做兩次匯
    入（芋平妻子）邱秀蝦的郵局帳戶內，：：共匯了44萬9 千
    元，我自己拿6萬1千補足51萬元，（於）92年3月10日下午2
    點半左右，被告（至此）將6公斤的金額（306萬元）全數交
    予芋平，並言明下午五點準時在高速公路五股交流道下的全
    國家具店門口交貨˙˙」（見偵查卷第47頁及背面），嗣於
    92年3月26日偵查中亦明白陳稱：「是在當晚3月9日，我去
    柏油家拿153萬，然後在晚上11點多到三重交流道將錢交給
    芋平，阿宏也把錢在3月10日早上11點多拿到新竹我公司給
    我，因此，我在下午兩點多再拿到五股交流道交給芋平˙˙
    」等語（見偵查卷第67頁），迨於92年4月4日警詢仍供稱：
    「˙˙一共（合資）買了6公斤安非他命毒品，芋平叫我要
    先將部分購毒款項給他，所以，我就在9日晚上去基隆找柏
    油拿購買3公斤安毒的錢共新台幣153萬元，隨即將該筆購毒
    款送到三重交流道下的加油站給芋平，然後在10日中午的時
    候，新竹阿宏將購買2公斤安毒的錢共新台幣102元交給我，
    於是我又隨即將該筆款項送到五股交流道下旁的全國家具行
    門口給芋平‧‧」等情無訛（見同卷第93頁背面），足見被
    告所辯，顯係事後卸責之詞，要不足採。
  (三)被告雖辯稱：伊本人所購入之安非他命原先是要供自己施用
    ，並無販賣之犯意，而且伊亦不知綽號「阿宏」及甲○○購
    買安非他命係要販賣云云。然查，目前安非他命之游離基為
    白色或淡黃色之油狀物，具輕微腥味、胺臭，而實際上多以
    鹽酸鹽或硫酸鹽存在，形成白色，微帶苦味之結晶性粉末或
    似冰糖之片狀結晶，該結晶極易溶於水或酒精，因其極易受
    潮之特性，是以保存不易，容易變質，是以施用者絕不會一
    次購買大量安非他命囤積備用；再查過量吸食安非他命會造
    成致死結果，正常人之鹽酸鹽安非他命之最低致死劑量違20
    0毫克，甲基安非他命之最低致死劑量為一公克，若單次使
    用數量超過此劑量即有致命之可能，此有行政院衛生署管制
    藥品管理局91年5月13日函在卷可稽（見本院上訴卷第108頁
    ），且為從事審判實務工作者所熟知之事項。茲查，本案所
    購買之甲基安非他命數量龐大，被告本人1公斤，「阿宏」2
    公斤，甲○○3公斤，三人所購買之數量，均超過一般正常
    吸食者持有之數量，衡之常情，顯然皆在意圖販賣牟利無疑
    。況被告於台灣基隆地方法院訊問時及原審法院均已供承上
    開犯行在卷，且查其所撰之自白書亦供稱其因受人蠱惑，財
    迷心竅方鑄成大錯等語，已如前述。茍被告購入上開大量甲
    基安非他命之目的係擬供自己施用，焉有不立即加以澄清，
    反而胡亂供稱其係因意圖營利而購入，以致陷自己於重罪之
    理？另被告於偵查時除供承：其有與綽號「阿宏」，及綽號
    「柏油」之甲○○共同出資一起向綽號「芋平」之丙○○購
    買安非他命6公斤等情外，並供陳：乙○○原先不知情，後
    來在車上有聽到其與「芋平」聯絡，乙○○要叫其不要做，
    並問其可以賺多少錢等語（見偵查卷第66頁至69頁）。再被
    告於原審中亦坦承：伊知道「阿宏」、甲○○二人係買來要
    賣的等語明確（見原審卷第34頁），足見被告與「阿宏」、
    甲○○三人均係在意圖營利而購入，灼然甚明。被告上開辯
    解，無非係事後翻異飾卸之詞，不足採信。
  (四)被告雖另辯稱：伊在取得本件甲基安非他命之前，與乙○○
    聊天，乙○○要伊投資其中古電腦生意，伊即已變更犯意，
    準備將所購入之1公斤安非他命以原價讓售給甲○○，且已
    經取得甲○○之同意云云。但查，中古電腦生意之經營，事
    涉電腦專門知識及技術問題，又關於貨源之取得，銷售管道
    、倉管、運送等繁瑣細節，均須經長久規劃與準備方能成事
    ，斷不可能僅因一時興起，即貿然行事。被告既已冒違法之
    風險，意圖營利而購入上開甲基安非他命，焉有可能僅因與
    乙○○閒聊即驟下決定，臨時變更計劃將千辛萬苦所購來之
    甲基安非他命以購入原價讓售給他人？又被告所稱經營中古
    電腦之合夥人乙○○，為受窘困經濟能力所苦之人，因無法
    繳納汽車貸款，因而向被告開口告貸1萬元，此業經其供述
    在卷，並核與乙○○所述相符（見偵查卷第60頁、第190頁
    背面及第192頁）。以乙○○當時捉襟見肘之經濟狀況，被
    告應無可能應允出資交由乙○○經營生意，遑論被告本身亦
    非財力闊綽之人，其於警詢中自承當時擔任國寶人壽身前契
    約業務之外務員，每月薪資3至4萬元云云（見報搜卷第24頁
    正面），況其向丙○○購買1公斤安非他命之貨款51萬元，
    尚須分3次籌措始能湊足，詳如前述，衡情若謂其願意出資
    51萬元供乙○○經營中古電腦生意云云，孰人置信？至乙○○雖於92年5月23日偵查中供稱：被告曾找伊聊天，談及要
    投資電腦生意之問題，伊有對被告說缺少資金4、50萬元，
    被告有說替伊補足云云（偵查卷第191頁）；然被告與乙○○於警詢及92年5 月22日前之多次偵查訊問時均未提及事發
    當日乙○○有邀其共同參與電腦生意；此觀乙○○於92年3
    月25日偵訊時僅供稱：曾向被告提及想從事中古電腦生意需
    要資金，被告有說其基隆的朋友人很好且有錢，要帶渠一起
    去見該朋友云云（見偵查卷第58頁反面），嗣其於所撰92年
    5月12日、92年5月14 日答辯狀中亦僅供稱：當天向被告借
    錢，被告說其住基隆之朋友很有錢，可以帶伊去向該朋友借
    云云（見偵查卷第125 頁至128頁、第143頁至第144頁），
    均未提及事發當日有邀被告共同參與電腦生意。足見乙○○
    上開於92年5月23日偵查中所供，無非係迴護被告之詞，核
    不足採，況縱令屬實，僅能證明當日乙○○曾邀被告投資入
    夥經營中古電腦而已，亦不能因此證明被告在購得甲基安非
    他命之前，已改變心意，擬將購進之甲基安非他命以原價轉
    讓給甲○○，不再意圖出售，是被告所辯，顯係事後翻異脫
    罪之詞，要不足採。
  (五)本院前審義務辯護人雖辯稱：本件經扣案之4包甲基安非他
    命為違法搜索所取得之證據，應無證據能力，因「自願搜索
    同意書」並非被告於接受搜索之前所簽署，而係於搜索處分
    結束後回到警局才命被告簽立，且該「自願搜索同意書」上
    所記載之時日及執行人員與卷附搜索報告書之記載有異，由
    此可知被告並無同意搜索之事實云云。惟本件被告與同行之
    乙○○事前確有同意執勤之警方人員執行搜索，此業有被告
    之警詢筆錄及其二人所立據之「自願受搜索同意書」在卷足
    憑（見報搜卷第14頁、第18頁背面，其中被告之「自願受搜
    索同意書」上所載同意搜索時間為92年3月9日20時30分應係
    92年3月10日20時30分之筆誤，蓋實際上搜索時間乃係92 年
    3月10日，自不可能係在前一日加以搜索）。義務辯護人所
    稱：該「自願受搜索同意書」乃海巡署台北機動查緝隊邱泰
    湘於制作筆錄時才交付予被告等人簽署，並非執行搜索之前
    由被告等人所立據云云。惟按刑事訴訟法第131條之1規定搜
    索，經受搜索人出於自願性同意者，得不使用搜索票。但執
    行人員應出示證件，並將其同意之意旨記載於筆錄。由此得
    知，若經受搜索人出於自願性同意者，得不使用搜索票即得
    執行搜索；且上開條文並未明定「自願受搜索同意書」須於
    執行搜索現場，且應於執行搜索前制作完成；蓋若實際上已
    取得受搜索人之自願性同意，縱因出於急迫或因執行搜索勤
    務之人員未隨身攜帶「自願受搜索同意書」，因而無法由受
    搜索人於執行搜索勤務之現場簽署該「自願受搜索同意書」
    ，而於事後補據，亦難驟謂該次搜索未經取得受搜索人之自
    願性同意。且被告及當時在場同時遭警查獲之乙○○於警詢
    中對於「同意警方實施搜索」一節均未表示異議（見報搜卷
    第18頁反面、第20頁反面）；被告於嗣後之偵查中、原審訊
    問時亦未對本案緊急搜索之合法性提出質疑，由此得知本件
    搜索過程並無不合法之情形。至於本院前審義務辯護人另稱
    ：交付上開「自願受搜索同意書」予被告簽署之邱泰湘，並
    未於搜索扣押筆錄簽名一節。經查本案乃由行政院海岸巡防
    署台北機動查緝隊，依據線報會同該署岸巡第1總隊、21大
    隊、22大隊及台北市政府警察局中山分局等單位進行編組，
    專案組實施守候、跟監，並於91年3月10日晚間20時許，在
    五股交流道與中山路交叉口發現被告所駕駛之上開車輛，經
    現場狀況研判與該線報所述極為吻合，即通報專案組持續實
    施跟監，並派員至基隆南榮路、南新街一帶實施守候，果於
    晚間20時30分許，被告駕駛車輛抵達基隆市○○街28號前，
    惟執行人員因時間急迫及迫於車輛行駛無法掌握動態，經由
    編組成員台北市政府警察局員警依據刑事訴訟法第131 條之
    規定逕行實施搜索，並經當事人同意下實施等情，此有卷附
    海岸巡防署台北機動查緝隊偵查報告可稽（見報搜卷第3頁
    ）。由此足見因本案共同查緝偵辦單位及投入人員眾多，是
    以不可能所有參與人員全數皆於相關搜索、扣押筆錄上簽名
    ，當可想像。又查因本案上開甲基安非他命毒品，業經刻意
    以茶葉包裝掩飾，此有扣案物品照片可憑（見報搜卷第13頁
    ），茍非有獲得確實之線報，警方應不可能獲悉，又查警方
    相關單位組成專案組實施守候、跟監，於被告等人在五股交
    流道附近之「全國傢俱行」前，即經專案組發現行蹤，並加
    以跟監盯哨，警方於被告取得該4包甲基安非他命後，一路
    尾隨至基隆市○○街28號前時，方趁隙向前逮捕被告等人，
    並同時進行搜索，因查被告已經警方獲得線報指稱其正從事
    安非他命之買賣交易，且經警發現其已取得毒品，因而尾隨
    跟監，嗣進而加以逮捕及搜索，則警方對於被告進行搜索，
    自符合刑事訴訟法第131條第1項第2款「不要式搜索」之要
    件。綜上，本件搜索程序合法，因搜索所得之毒品甲基安非
    他命4包，自得作為認定被告犯罪之證據，至為顯然。退而
    言之，縱認本件搜索程序於法不合，惟按刑事訴訟，係以確
    定國家具體之刑罰權為目的，為保全證據並確保刑罰之執行
    ，於訴訟程序之進行，固有許實施強制處分之必要，惟強制
    處分之搜索、扣押，足以侵害個人之隱私權及財產權，若為
    達訴追之目的而漫無限制，許其不擇手段為之，於人權之保
    障，自有未周，故基於維持正當法律程序、司法純潔性及抑
    止違法偵查之原則，實施刑事訴訟程序之公務員不得任意違
    背法定程序實施搜索、扣押；至於違法搜索扣押所取得之證
    據，若不分情節，一概以程序違法為由，否定其證據能力，
    從究明事實真相之角度而言，難謂適當，且若僅因程序上之
    瑕疵，致使許多與事實相符之證據，無例外地被排除而不用
    ，例如案情重大，然違背法定程序之情節輕微，若遽捨棄該
    證據不用，被告可能逍遙法外，此與國民感情相悖，難為社
    會所接受，自有害於審判之公平正義，因此，對於違法搜索
    所取得之證據，為兼顧程序正義及發現實體真實，應由法院
    於個案審理中，就個人基本人權之保障及社會安全之維護，
    依比例原則及法益權衡原則，予以客觀之判斷（最高法院93
    年度台上字第664號判決參照）。本院爰就本件(一)違背法定
    程序之程度。(二)違背法定程度時之主觀意圖（即實施搜索扣
    押之公務員是否明知違法並故意為之）。(三)違背法定程序時
    之狀況（即程序之違反是否有緊急或不得已之情形）。(四)侵
    害犯罪嫌疑人或被告權益之種類及輕重。(五)犯罪所生之危險
    或實害。(六)禁止使用證據對於預防將來違法取得證據之效果
    。(七)偵審人員如依法定程序，有無發現該證據之必然性。(八)
    證據取得之違法對被告訴訟上防禦不利益之程度等情狀予以
    審酌，認為本件警方因對被告實施跟監，且因時間急迫及迫
    於被告駕駛車輛行駛無法掌握動態，因而決定趁隙緊急逮捕
    被告並執行搜索，則該次搜索所得依據上開最高法院判決之
    精神以觀，自具有證據能力，應無疑義。
  (六)本院前審義務辯護人雖另辯稱：本件除被告於警詢、偵查及
    原審之自白外，就毒品之購入，其數量、價格係被告與何人
    約定之事實，以及究係何人將以何價格向被告購買何數量及
    價格之毒品，凡此類如被告是如何取得利益或有何營利意圖
    等情，攸關被告犯罪之重要補強證據均付之闕如，且無一般
    供販賣毒品所需之分裝袋、磅秤、帳冊、通聯紀錄，乃至販
    賣所得等可供佐證之證據，自難僅以單有被告之供述即逕認
    被告有販賣毒品之事實云云。然按販賣毒品，並不以販入之
    後復行賣出為構成要件，祇須以營利為目的將毒品販入或賣
    出，有一於此，其犯罪即經完成（最高法院25年度非字第12
    3號、89年度台上字第343號、90年度台上字第7046號判例參
    照）。另查被告對於上開販賣毒品甲基安非他命之犯罪事實
    ，業據於台灣基隆地方法院訊問時供承不諱（見該院卷第33
    頁），其另於原審法院審理中坦承犯行，並稱其所寫92年3
    月19日自白書內容為實在云云（該院卷第224頁至第226頁）
    ，此復有其於偵查中撰寫92年3月19日自白狀，載稱有基於
    「一時財迷心竅」之牟利意圖販入毒品安非他命，擬伺機販
    賣，賺取差價圖利云云在卷可稽（見偵查卷第46頁至第50頁
    ），並供稱：乙○○原先不知情，後來在車上有聽到其與「
    芋平」聯絡，乙○○要叫其不要做，並問其可以賺多少錢云
    云（見偵查卷第66頁至69頁）。足見被告乃基於購買毒品甲
    基安非他命轉售以獲其間價差利益之販賣犯意，籌資向綽號
    「芋平」之丙○○購入上開毒品，擬趁機販出，賺取其間差
    價，至為灼然。即此，因被告基於營利之目的販入上開毒品
    ，則其販賣毒品犯行業經完成，已然成立。至於究係何人日
    後將以何價格向被告購買何數量及價格之毒品，以及是否有
    分裝袋、磅秤、帳冊、通聯紀錄，乃至販賣所得經扣案可資
    佐證，均與本案之判斷認定不生影響。
  (七)按92年2月6日修正公布，並於同年9月1日施行之刑事訴訟法
    第159條第1項規定「被告以外之人於審判外之言詞或書面陳
    述，除法律有規定者外，不得作為證據。」考其立法意旨係
    以刑事訴訟法此次修正，酌採英美之傳聞法則，以保障被告
    之反對詰問權，使配合修正強化之交互詰問制度，求得實體
    真實之發現，並達保障人權之境界。惟按依修正後刑事訴訟
    法施行法第7條之3規定：「中華民國92年1月14日修正通過
    之刑事訴訟法施行前，已繫屬於各級法院之案件，其以後之
    訴訟程序，應依修正刑事訴訟法終結之。但修正刑事訴訟法
    施行前已依法定程序進行之訴訟程序，其效力不受影響。」
    新修正公布之現行刑事訴訟法，雖於同年9月1日業已施行，
    然本件檢察官係於92年7月7日修正刑事訴訟法施行前即已起
    訴，有起訴書在卷可稽。則同案被告乙○○（業經不起訴在
    案）之警詢及檢察官之偵訊筆錄，係在修正刑事訴訟法施行
    前依當時之法定程序所製作取得之證據，其證據能力不因修
    正刑事訴訟法實施而受影響，自得作為證據。
  (八)綜上所述，被告所辯各節，均無非係事後飾卸脫罪之詞，殊
    不足採，其犯行洵堪認定。又被告雖請求再傳訊證人乙○○
    到庭作證，惟本件事實已臻明確，且證人乙○○於警詢及偵
    查中，業已就案發當日與被告如何見面及在一起之經過供述
    在卷，詳如前述，是證人乙○○經本院傳喚二次未到後，本
    院認無再傳訊之必要；再被告以前供陳綽號「阿宏」，真實
    姓名叫戊○○（現在臺灣新竹監獄執行中），然經本院以遠
    距交互詰問後，戊○○供稱其不知本件事情，而被告亦稱其
    所謂之「阿宏」不是戊○○，附此敘明。
三、按被告行為後，毒品危害防制條例業經立法院於92年6月6日
    修正通過，於同年7月9日經總統令公布修正全文，於93 年1
    月9日施行生效。其中第4條第2項販賣第二級毒品安非他命
    罪之刑度，並未改變，亦即新法並無不利於被告，依刑法第
    2條第1項前段規定，應依修正後之新法處斷。又基於營利之
    目的而販入上開甲基安非他命，其販賣毒品犯行於販入完成
    當時已然成立。是被告意圖販賣以營利之目的向呂閩彰購入
    甲基安非他命，即成立毒品危害防制條例第4條第2項之販賣
    第二級毒品罪，又其幫助甲○○、「阿宏」二人意圖販賣而
    販入甲基安非他命之行為，係犯刑法第30條、毒品危害防制
    條例第4條第2項之幫助販賣第二級毒品罪，此部分公訴人認
    係犯販賣第二級毒品罪，容有未洽，起訴法條應予變更。其
    同時自己販入及幫助甲○○、「阿宏」二人販入，係一行為
    觸犯數罪名，應從一重之販賣第二級毒品罪處斷，又其被查
    獲時持有自己之甲基安非他命及幫甲○○販入後為甲○○持
    有甲基安非他命之低度行為，應為販賣及幫助販賣之高度行
    為所吸收，均不另論罪。再被告自己或幫他人販入毒品後，
    尚未賣出造成危害，即被查獲，以及被告為警查獲後，幡然
    悔悟，努力配合檢警查緝上游毒販，並提供線索供檢警追查
    ，經辦案人員多次監聽、埋伏、圍捕，惜未查獲，經原法院
    多次函詢海岸巡防署台北機動查緝隊有關本案之偵查進度，
    該隊均表示被告犯後態度良好，提供線索配合該隊查緝販毒
    之幕後組織集團，雖因無法具體掌握丙○○、邱秀蝦、甲○○等人動態，致查緝無著，但仍肯定其行為，有該隊後續偵
    辦進度及偵查報告書在卷可憑（見原審卷第133、134頁），
    且公訴人於起訴書及一審論告時，亦均認其確有悔意，情堪
    憫恕，爰斟酌以上情形，認對其科以法定最低度刑仍嫌過重
    ，故依刑法第59條之規定酌予減輕其刑。
四、原審據而論科，固非無見，惟查，按毒品危害防制條例第2
    條第2項所規定之第二級毒品之品項例示如該條例附表二所
    載，而該附表二編號12為安非他命，編號第89為甲基安非他
    命，足見安非他命與甲基安非他命分屬不同種類之第二級毒
    品，本件扣案白色結晶物4包，經送鑑定，乃係甲基安非他
    命，詳如前述，原判決竟認定送鑑定結果，係安非他命，與
    鑑定資料不符，自有證據上理由矛盾之違法；又販賣第二級
    毒品之行為，與幫助他人販賣第二級毒品之犯行，乃屬不同
    之犯罪事實，故被告販賣甲基安非他命之同時又幫助甲○○
    、「阿宏」二人販賣甲基安非他命，係一行為觸犯數罪名，
    應從一重之販賣第二級毒品罪處斷，乃原審竟認被告幫助甲○○、「阿宏」販賣甲基安非他命行為，應吸收在所犯販賣
    甲基安非他命中，不另論罪，亦有未洽。被告上訴，否認犯
    罪，雖為無理由，但原判決既有可議，自應由本院將原判決
    撤銷改判，爰審酌被告曾有多次販毒前科，素行不佳，及其
    牟一己私利，罔視禁令，戕害政府禁毒及維護國人身心健康
    之政策，與其犯罪之手段，犯罪所生之危害，扣得毒品之數
    量，及犯罪後曾坦承犯行，配合檢警追查上游毒販，態度良
    好等一切情狀，量處有期徒刑四年。扣案甲基安非他命4包
    （驗餘淨重分別為1007.55公克、1013.29公克、1013.28公
    克、1008.75公克），係第2級毒品，依毒品危害防制條例第
    18條第1項前段沒收銷燬之，至各包經取樣0.03公克，合計
    0.12公克業經檢驗用罄而滅失，爰不為沒收銷燬之諭知。另
    扣案之第一級毒品海洛因二包（驗餘合計淨重8.41公克），
    與本案無涉，應由被告另被訴施用第一級毒品海洛因案件中
    處理，因而不為沒收之諭知。
據上論斷，應依刑事訴訟法第369條第1項前段、第364條、第299
條第1項前段、第300條、現行毒品危害防制條例第4條第2項、第
18 條第1項前段、刑法第11條前段、第2條第1項前段、第30條、
第55條、第59條，判決如主文。
本案經檢察官林炳雄到庭執行職務。
中    華    民    國    95    年     1    月     5    日
                    刑事第13庭  審判長法  官  劉景星
                                      法  官  陳志洋
                                      法  官  李春地
以上正本證明與原本無異。
如不服本判決，應於收受送達後十日內向本院提出上訴書狀，其
未敘述上訴之理由者並得於提起上訴後十日內向本院補提理由書
（均須按他造當事人之人數附繕本）。
                                      書記官   吳鎮鑫
中    華    民    國    95    年    1     月    5     日
附錄：本案論罪科刑法條全文
毒品危害防制條例第4 條
製造、運輸、販賣第一級毒品者，處死刑或無期徒刑；處無期徒
刑者，得併科新臺幣一千萬元以下罰金。
製造、運輸、販賣第二級毒品者，處無期徒刑或七年以上有期徒
刑，得併科新臺幣七百萬元以下罰金。
製造、運輸、販賣第三級毒品者，處五年以上有期徒刑，得併科
新臺幣五百萬元以下罰金。
製造、運輸、販賣第四級毒品者，處三年以上十年以下有期徒刑
，得併科新臺幣三百萬元以下罰金。
製造、運輸、販賣專供製造或施用毒品之器具者，處一年以上七
年以下有期徒刑，得併科新臺幣一百萬元以下罰金。
前五項之未遂犯罰之。


司法院資訊處製作；財團法人民間司法改革基金會備份。
